臺灣雲林地方法院刑事判決　　　　　　　　　　　　　九十二年度訴字第六二二號
　　公　訴　人　臺灣雲林地方法院檢察署檢察官
　　被　　　告　甲○○
　　指定辯護人　林俊欽律師
右列被告因強盜案件，經檢察官提起公訴（九十二年度偵字第四四九六號），本院判
決如左：
    主  文
甲○○意圖為自己不法之所有，而搶奪他人之動產，處有期徒刑拾月。
    事實及理由
一、構成犯罪事實：
(一)、甲○○於民國九十一年十月二十二日晚間九時許，與綽號「老伙仔」之不詳姓名
    成年男子，同至南投縣中寮鄉廣興村頂城巷三號乙○○（已死亡）住處，欲向居
    住在該址之余登博催討債務。余登博不在該址，乙○○邀甲○○與「老伙仔」入
    內同坐飲酒。於飲酒之際，甲○○麻煩乙○○打電話聯絡余登博。乙○○即以所
    有之行動電話手機（廠牌：ＮＯＫＩＡ；顏色：銀灰色；電話號碼：00000
    00000號）聯繫余登博。因乙○○於電話中支支吾吾，甲○○懷疑乙○○暗
    示余登博家中有人前來要債，引起甲○○不悅，要乙○○停止講電話。因乙○○
    不說出余登博人在何處，甲○○與乙○○發生口角，甲○○即徒手毆打乙○○（
    傷害部分未據告訴）。約二十分鐘後，甲○○見乙○○使用之上述手機置於床上
    ，竟基於意圖為自己不法所有之單獨犯意，不理會在旁之乙○○，徒手公然急遽
    掠奪該手機一支，得手後據為己有。嗣於九十二年一月七日下午，為警循線查獲
    。
(二)、案經南投縣警察局草屯分局報告及乙○○告訴臺灣南投地方法院檢察署檢察官呈
    請臺灣高等法院檢察署檢察長令轉臺灣雲林地方法院檢察署檢察官偵查起訴。
二、認定犯罪事實所根據之證據及理由：
(一)、被害人乙○○於九十二年一月七日之警詢筆錄：證明上述手機為乙○○所有，亦
    為其所使用；於上述時地，被告與不詳姓名年籍之人至乙○○住處，要找余登博
    催討債務，被告入內後，毆打乙○○，之後，乙○○之上開手機放在床上，為被
    告強行取走，至九十一年十二月左右，手機電話帳單寄來，乙○○發現電話費用
    高達四萬元，其無力繳納，始於九十二年一月七日向警方報案；九十一年一月左
    右，余登博即住在乙○○住處。
(二)、告訴人乙○○於九十二年四月二十一日之檢察官面前筆錄：證明於案發時間，被
    告與姓名年籍不詳之人至乙○○住處欲找余登博討債，乙○○請被告及該陌生人
    喝酒，後來被告問余登博住處，乙○○說不知道，被告即出手毆打乙○○。之後
    ，被告見上述手機置於床上，即將手機強行拿走離開。
(三)、現場照片、現場位置圖：乙○○指證當時手機所在位置（在床上），及其被毆部
    位（頭部）。現場位置圖則顯示乙○○住處正門進入旁邊即為床鋪，並無其他房
    間。
(四)、手機照片、贓物認領保管單：證明手機確為乙○○所有，並於警方找回後，由乙
    ○○領回。
(五)、上述手機電話費單據：九十一年十月份電話費為八十七元、同年十一月份為一百
    二十七元、十二月份達三萬七千五百二十七元。證實被害人乙○○向警方報案是
    有根據。
(六)、被告於審判時之自白：被告坦承於上述時地搶奪乙○○手機之犯罪事實。被告於
    審判時供稱：當時是乙○○叫我與綽號「老伙仔」一起進去他家喝酒，我麻煩他
    打電話幫忙找余登博，他打電話可能有找到余登博，我覺得怪怪的，他好像在暗
    示余登博有人前來討債，我就叫他不要說了，後來他說話不是很客氣，發生口角
    ，我才毆打他，手機亦是我打的；余登博向我父親借款十幾萬元，我要入監所前
    ，余登博告訴我出監所後，至乙○○家中要債，他都住在那裡，之前余登博曾帶
    我去乙○○住處好幾次。被告又供稱：案發當時，我在外面看到乙○○躺在床上
    ，叫他，他應聲以後，我才進去，他邀我喝酒。被告再供稱：我是想拿他的手機
    來供自己使用，我沒有打到他無法抗拒，我不是一開始進去就要拿手機，乙○○
    還請我喝酒並聊天，我還請他打電話找余登博，是後來才發生口角，是乙○○打
    完電話之後，過一下子，我才打他，我不是看他打電話時，就想將他的手機據為
    己有；手機是在被告的床鋪上拿的，喝酒就在床邊，我打了乙○○之後，又與他
    說話，隔了約二十分鐘，才拿手機離去，當時乙○○坐上床上，不理我。
(七)、被告於九十二年一月七日之警詢筆錄：被告供稱其毆打乙○○的原因是其認為乙
    ○○當時隱瞞余登博之去向。被告並坦言在乙○○床頭上拿了乙○○之上述手機
    。被告復供明九十二年一月七日下午，警方至其住處找人，發現該支手機。
三、對公訴意旨認被告涉犯強盜罪部分，本院之判斷：
(一)、公訴意旨認為：被告於上述時地，因向余登博討債未遇余登博，即萌生意圖為自
    己不法所有之犯意，以毆打乙○○之強暴方式，至使乙○○不能抗拒之際，取走
    乙○○所有之上開手機，並據為己有。因而認為被告涉犯刑法第三百二十八條第
    一項之強盜罪嫌。公訴人並舉被告於九十二年一月七日之警詢筆錄、被害人乙○
    ○於九十二年一月七日之警詢筆錄、被告於九十二年三月十八日之檢察官面前筆
    錄、告訴人乙○○於九十二年四月二十一日之檢察官面前筆錄為證。
(二)、本件檢察官聲請傳喚主詰問證人乙○○，待證事實為案發經過。惟證人乙○○於
    九十三年二月一日死亡，有「個人基本資料查詢結果」一份在卷可參，無從傳喚
    到院證述。辯護人及被告則於審判程序同意乙○○之上述審判外之陳述筆錄作為
    證據，並經本院認為適當，依刑事訴訟法第一百五十九條之五第一項之規定，乙
    ○○之上述陳述筆錄，有證據能力。合先敘明。然查：
１、公訴人所舉被告於九十二年一月七日之警詢筆錄，依其所載，被告僅承認毆打乙
    ○○，及動手拿走乙○○之手機，並說明毆打乙○○之原因係乙○○隱瞞余登博
    行蹤，拿取手機是因為其當時喝了酒，意識比較不清楚所致。被告並未坦言毆打
    乙○○意在強取乙○○之手機，或毆打乙○○與拿取手機之間，有何關聯。從而
    ，不能以該項筆錄證據認定被告毆打之乙○○即有強盜之犯意，被告取得手機，
    亦非強盜之結果。公訴人另舉上述被告於檢察官面前之筆錄，依其記載，被告僅
    承認拿取乙○○之手機，自更無從積極證明被告有強盜之犯行。
２、至於被害人乙○○於九十二年一月七日之警詢筆錄，就案發之經過，是記載被告
    於上述時地至乙○○住處，強行進入乙○○屋內，因找不到余登博，即恐嚇乙○
    ○稱：若不交出余登博，就要對其不利，之後，乙○○告知余登博確實不在其住
    處，被告惱羞成怒，出手毆打乙○○身體、以安全帽毆打乙○○頭部，乙○○當
    時頭痛，倒在地上，甲○○見床上有手機一支，便說要拿走使用，乙○○告知被
    告手機不可拿走，被告則說若不讓其拿走，就要毆打乙○○，打至其沒命，乙○
    ○因為害怕且受傷無法反抗，就讓被告搶走手機。對此筆錄內容，被告否認強行
    進入乙○○住處，亦否認曾經恐嚇乙○○，於被告拿走手機之際，乙○○並未出
    聲，被告亦未發言恐嚇。又公訴人所舉上述告訴人乙○○於檢察官面前之筆錄，
    依其所載，乙○○是對被告強行取走手機並盜打之事提出告訴。乙○○並向檢察
    官陳稱，案發當日被告與一名其不認識之人至其住處，要找余登博討債，其有請
    被告及該名男子喝酒，後來被告問余登博去處，其說不知道，被告就出手毆打，
    亦以安全帽毆打其頭部，其後被告見乙○○之手機放在床上，就將手機拿走，並
    恐嚇乙○○稱如不讓被告拿走，就要再打乙○○，之後被告就將手機拿走。對此
    筆錄內容，被告亦否認恐嚇乙○○之事。
３、就被害人（告訴人）乙○○之上述警詢、檢察官面前筆錄內容觀之，在(1)被告是
    否強行進入乙○○住處、(2)進入後有無出言恐嚇乙○○要交出余登博、(3)毆打乙
    ○○是否至使乙○○倒地無法抗拒，(4)乙○○有無出聲不讓被告拿走手機等情節
    ，筆錄內容是有不一致。從而，上述各點可否證明為真實，即有疑問。若以檢察
    官面前之陳述較有可信度（參刑事訴訟法第一百五十九條之一第二項之立法理由
    ），則被害人乙○○之警詢筆錄內容，顯然有誇大被告犯行之處。又乙○○是否
    曾出聲不讓被告拿走手機一事，既然有前後不一之陳述，則在乙○○未出聲阻止
    之情況下，被告何須再出言恐嚇乙○○若不讓其拿走手機，就要再打乙○○，亦
    有可議。就此部分，被告否認其曾恐嚇乙○○，難認無稽。再者，乙○○受毆狀
    況如何，所受傷勢如何，筆錄內容未有較為詳盡之描述，公訴人亦未舉出醫院之
    診斷證明書可以參考。從而，乙○○是否真受有較重之傷勢，致倒臥地上不起，
    而依社會一般通念，已達於無法抗拒之地步，亦或如被告所供，乙○○被毆後，
    人仍坐在床上，並未倒地，均有合理之懷疑，無法獲得乙○○被毆致不能抗拒之
    確信。最重要者，乃乙○○之上述筆錄，並未提及被告毆打乙○○之目的係在取
    得手機，反而，乙○○所述被告毆打之動機，是因為乙○○不說出余登博之去向
    ，被告因而不滿，始發生毆打之情，核與被告之供詞一致。從而，自難以毆打乙
    ○○在前，拿取乙○○之手機在後，即認被告毆打之犯意乃出於取得手機之不法
    所有意圖，更不能僅以發生順序之先後，即認定兩者有關聯性與因果關係，進而
    認定被告有強盜之犯行。
(三)、綜上，本件公訴人所舉之證據，尚不足以說服法院，被告有強盜之犯行。
四、論罪科刑之理由：
(一)、被告所為，係犯刑法第三百二十五條第一項搶奪罪。公訴人認被告所犯係同法第
    三百二十八條第一項之罪，尚有未洽，應就起訴之事實，變更公訴人所引應適用
    之法條（臺灣高等法院臺南分院八十五年度上更(一)字第五０一號裁判要旨參照）
    。
(二)、本院審酌：被告犯後於審判中坦承犯行，願受刑罰制裁，態度尚屬良好。被告於
    犯案前，因喝酒，一時糊塗，於毆打乙○○之後，徒手搶奪乙○○床上之手機，
    其犯罪動機之可非難性非鉅，犯罪情節亦非甚重。惟被告始終未賠償告訴人乙○
    ○所受之損害。據乙○○警詢筆錄之記載，該手機價值約新臺幣五千元，乙○○
    本自認倒楣，不想報案，但因電話費過多，無力償還始報案，可認告訴人乙○○
    所在意者，乃電話費之支付，並非手機本身之價值，被告犯罪所生之危害尚非嚴
    重。被告於另案入監服刑前，曾受僱從事園藝、餐廳、車床等工作，其學歷為國
    中肄業，教育程度不高，其未婚，家中尚有父親，母親則已離家出走，家庭生活
    狀況應屬不佳等一切情狀，量處如主文所示之刑。
五、適用法律之依據：
(一)、刑事訴訟法第二百九十九條第一項前段、第三百條。
(二)、刑法第三百二十五條第一項。
中      華      民      國    九十三    年      十      月    二十二    日
                                        臺灣雲林地方法院刑事第一庭
                                            審判長法  官  康樹正
                                                  法  官  楊欣怡
                                                  法  官  侯廷昌
右正本證明與原本無異。
如不服本判決，應於判決送達後十日內向本院提出上訴狀( 應附繕本 )。
                                                  書記官  馮善詮
中      華      民      國    九十三    年      十      月    二十二    日
附錄法條：刑法第三百二十五條第一項
中華民國刑法第三百二十五條
 (普通搶奪罪)
意圖為自己或第三人不法之所有，而搶奪他人之動產者，處六月以上五年
以下有期徒刑。
因而致人於死者，處無期徒刑或七年以上有期徒刑，致重傷者，處三年以
上十年以下有期徒刑。
第一項之未遂犯罰之。
